【裁判字號】    92,台上,3819
【裁判日期】    920710
【裁判案由】    違反毒品危害防制條例
【裁判全文】
最高法院刑事判決                              九十二年度台上字第三八一九號
    上  訴  人  甲○○
                        （另案在台灣嘉義監獄執行）
右上訴人因違反毒品危害防制條例案件，不服台灣高等法院高雄分院中華民國九十二
年四月三日第二審更審判決（九十二年度上更(一)字第一五號，起訴案號：台灣高雄地
方法院檢察署九十年度偵字第九五七二號），提起上訴，本院判決如左：
    主  文
原判決撤銷，發回台灣高等法院高雄分院。
    理  由
本件原判決認定上訴人甲○○明知海洛因為第一級毒品，不得持有、販賣，竟基於意
圖營利之概括犯意，自民國九十年四月初起，以借自不知情之何文風所有00000
00000號行動電話為聯絡工具，及每包半錢（約一公克）新台幣（下同）三千元
，每包一錢（約二公克）六千元之價格，連續在高雄市鼓山區國立中山大學隧道口附
近，販賣第一級毒品海洛因予王耀賢三次。嗣於九十年五月十四日十五時三十分許，
為警在高雄市查獲王耀賢，經王耀賢供述係向「阿富」之上訴人購買海洛因施用後，
警員乃要求王耀賢以購買海洛因為由邀約上訴人，王耀賢即於同日二十二時六分五十
秒，撥打0000000000號行動電話聯絡上訴人，詢稱：「有東西（指海洛因
）否？」上訴人答以：「要多少？」王耀賢再稱：「要買半（指半錢）」，上訴人答
稱：「只剩三千元」，並約定在國立中山大學隧道口附近某便利超商店前交易毒品，
嗣又聯絡改約在高雄市鼓山區輪渡站交貨，同日二十三時許，上訴人駕駛機車到達輪
渡站，經王耀賢向在場埋伏之警員告知前來之人即為「阿富」，警員乃上前圍捕而查
獲上訴人，並當場自上訴人上衣下緣查獲以雙面膠黏貼之第一級毒品海洛因一包（淨
重○‧二三公克、包裝重○‧二二公克）等情。因而撤銷第一審之判決，改判仍論處
上訴人連續販賣第一級毒品罪刑，固非無見。
惟查：(一)、原判決事實欄記載上訴人「以每包半錢（約一公克）新台幣（下同）三千
元，每包一錢（約二公克）六千元之價格，連續在高雄市鼓山區國立中山大學隧道口
附近，販賣第一級毒品海洛因予王耀賢三次」 (見原判決第二頁第五至七行 )，即認
上訴人販賣三次海洛因予王耀賢之數量與價格，有每包半錢之三千元及每包一錢之六
千元，依此認定，則上訴人販賣三次海洛因予王耀賢之價款，以其中至少一次一錢、
二次半錢計算，亦應有一萬二千元，惟原判決理由中竟論述「另被告甲○○販賣海洛
因所得，依證人王耀賢前開所證，應以最有利於被告甲○○之『一包海洛因三千元，
販賣三次』合計九千元，依同條例第十九條第一項宣告沒收」 (見原判決第十一頁第
八至十行 )，主文中亦諭知「未扣案之販毒所得新台幣玖仟元，沒收」，然原判決所
引王耀賢之供證，僅有「六千元可以買半錢」 (見原判決第八頁第二行 )，並無連續
三次每次均以三千元向上訴人購買海洛因之供述。原判決前揭論述不唯失所依據，且
有事實認定與理由說明不相適合之矛盾。(二)、原判決認上訴人係自九十年四月初起，
始以借自不知情之何文風所有0000000000號行動電話為聯絡工具，連續三
次販賣海洛因予王耀賢，並據為撤銷第一審判決所認販賣時間不當之主要論據。惟理
由中竟採納王耀賢偵查中所供「從九十年二、三月開始向甲○○購買海洛因」，及第
一審時供述「從九十年二、三月開始向甲○○購買海洛因」，資為不利上訴人之論證
（見原判決第八頁第二行、第五行、第十至十一行），即原判決係併採納相互齟齬之
證據資料，作為判決之基礎，自有判決理由矛盾之違誤。以上或為上訴意旨所指摘，
或為本院得依職權調查之事項，應認仍有發回更審之原因。
據上論結，應依刑事訴訟法第三百九十七條、第四百零一條，判決如主文。
中      華      民      國    九十二    年      七      月      十      日
                              最高法院刑事第九庭
                                  審判長法官  陳  炳  煌
                                        法官  陳  正  庸
                                        法官  韓  金  秀
                                        法官  吳  信  銘
                                        法官  徐  文  亮
      右正本證明與原本無異
                                              書  記  官
中      華      民      國    九十二    年      七      月     十六     日
                                                                        Ｒ


司法院資訊處製作；財團法人民間司法改革基金會備份。
